【裁判字號】    97,上訴,2447
【裁判日期】    970731
【裁判案由】    毒品危害防制條例
【裁判全文】
臺灣高等法院刑事判決                97年度上訴字第2447號
  上  訴  人  臺灣桃園地方法院檢察署檢察官
  被      告  甲○○
                      （現另案於臺灣桃園女子監獄執行中）
  指定辯護人  本院公設辯護人李廣澤
上列上訴人因被告違反毒品危害防制條例案件，不服臺灣桃園地
方法院96年度訴字第1493號，中華民國97年3月25日第一審判決
（起訴案號：臺灣桃園地方法院檢察署96年度偵字第12141號）
，提起上訴，本院判決如下：
    主  文
上訴駁回。
    理  由
一、公訴意旨略以：被告甲○○與同案被告趙俊詞（所涉販售第
    二級毒品等罪業經判處罪刑確定）共同基於販售毒品甲基安
    非他命以營利之犯意聯絡，由同案被告趙俊詞於附表所示時
    地販賣安非他命予人，而甲○○則負責保管、支應販毒所需
    金錢，因認被告甲○○涉有毒品危害防制條例第4條第2項之
    販賣第二級毒品罪嫌云云。
二、按犯罪事實應依證據認定之，無證據不得認定犯罪事實，又
    不能證明被告犯罪者，應諭知無罪之判決﹔而檢察官就被告
    犯罪事實，應負舉證責任，並指出證明方法，刑事訴訟法第
    154條第2項、第301條第1項及第161條第1項分別定有明文。
    是以，檢察官對於起訴之犯罪事實，應負提出證據及說服之
    實質舉證責任。倘其所提出之證據，不足為被告有罪之積極
    證明，或其闡明之證明方法，無從說服法官以形成被告有罪
    之心證，基於無罪推定之原則，自應為被告無罪判決之諭知
    （最高法院 92年臺上字第128號判例參照）。而所謂認定犯
    罪事實之證據，係指足以認定被告確有犯罪行為之積極證據
    而言，該項證據自須適合於被告犯罪事實之認定，始得採為
    斷罪資料，如未能發現相當證據，或證據不足以證明，自不
    能以推測或擬制之方法，以為裁判之基礎（參照最高法院四
    十年臺上字第八六號及七十六年台上字第四九八六號判例意
    旨）。
三、查公訴人據以認被告甲○○涉犯上揭販賣第二級毒品罪嫌，
    無非係依被告甲○○與同案被告趙俊詞同居處所房間內查扣
    之現金新台幣 104萬元，被告甲○○供稱係其所有，且所辯
    其係向母親借得做期貨買賣等語，核與證人即被告甲○○之
    父林財福於檢察官偵訊時證述非其與妻林陳玉英所交付一詞
    相異，所辯核與事實不符，且有被告甲○○向同案被告趙俊
    詞借款二萬元之簡訊內容照片附卷可稽等為其主要之論據。
    訊據被告甲○○固供承與同案被告趙俊詞共同居住於臺北縣
    三重市○○街一四七之四號八樓之租賃處所，而因同案被告
    趙俊詞涉嫌販賣毒品犯行，經警在該租賃處所房間內查扣之
    現金104萬元係其所有等事實，惟堅詞否認有何與同案被告
    趙俊詞共同販賣第二級毒品甲基安非他命之犯行，並辯稱：
    一百零四萬元是伊的，那是伊當服務小姐存起來的，不是販
    毒的資本，伊之前因為不敢讓家人及趙俊詞知道伊有在做應
    召小姐，所以在警局才會說是跟伊爸媽借來的，但伊真的沒
    有跟趙俊詞一起販賣第二級毒品云云。經查：
(一)被告甲○○就查扣之一百零四萬元現金來源，於警詢及檢察
    官偵訊時，先供稱係向母親借來要做期貨之用等語（見偵查
    卷(一)第四二頁、偵查卷(二)第十二、第一○六頁），而於原審
    法院審理時則改稱係前往鄉村汽車旅館及三悅飯店當服務小
    姐存下來的云云（見原審卷第六二、一三一、一三二頁），
    嗣於本院訊問時則改稱：錢是伊從事應召小姐存下來的云云
    ，先後供述已有不一，另參酌證人即被告甲○○之父林財福
    於檢察官偵查時證稱：被告甲○○之母親林陳玉英並沒有什
    麼工作，家中經濟不好，平常沒有什麼存款，伊戶頭內只有
    三十三萬元，林陳玉英沒有存款，伊及林陳玉英都沒有將錢
    交給被告甲○○保管，家中亦無存有現金云云（見偵查卷(三)
    第七五至七七頁），顯見被告甲○○於警詢及偵查中所稱該
    筆現金係向其母親借款而來一詞，核與事實不符﹔另經原審
    法院調取被告甲○○稅務電子閘門財產所得調件明細表三份
    ，並查無被告甲○○有何薪資所得或其他金錢來源而有稅籍
    申報紀錄，復查無其所稱鄉村汽車旅館及三悅飯店相關給付
    薪資證明，是被告甲○○於原審法院訊問時所改稱金錢來源
    係從事服務小姐一節是否屬實，亦非無疑，惟被告甲○○本
    即無自證無罪之義務，縱然被告甲○○所持辯解前後不一，
    與事實不符，顯無可取，然亦不得因此資為反證其犯罪之論
    據。
(二)被告甲○○雖與同案被告趙俊詞同居一址，而同案被告趙俊
    詞因涉犯本件販賣第二級毒品甲基安非他命犯行，並經原審
    法院判處罪刑確定在案，惟被告甲○○堅詞否認知悉及有與
    同案被告趙俊詞共同販賣毒品之犯行，而查同案被告趙俊詞
    涉嫌販賣第二級毒品甲基安非他命予楊川興、蕭生吉等人，
    依證人楊川興、蕭生吉於警詢及偵查中之指述均未稱被告甲
    ○○亦同涉有本件販賣第二級毒品之犯行，另依卷附之監聽
    譯文所載，亦無法證明被告甲○○就同案被告趙俊詞販賣毒
    品甲基安非他命犯行知悉並與其有何犯意聯絡或行為分擔，
    此證人即任職臺北縣政府警察局板橋分局偵查隊小隊長陳之
    光於原審法院審理時到庭證稱：被告甲○○部分沒有明確事
    證，監聽趙俊詞電話時接電話之人大部分都為趙俊詞本人，
    其他人比較少，其他人也都是男生，伊也是因為監聽趙俊詞
    電話時，發現甲○○用其弟弟名義手機發簡訊詢問趙俊詞可
    否預支二萬元，才知道有甲○○這個人，但也無從因此簡訊
    內容懷疑甲○○有涉及不法或販毒，且從任何跡證亦無從認
    為所查扣現金一百零四萬元為販賣毒品所得云云（見原審卷
    第二二七至二三一頁），足認本件為警執行監聽被告趙俊詞
    使用電話期間，並無查悉被告甲○○有接聽買毒者來電或有
    任何犯罪參與情節，且為警在被告甲○○與同案被告趙俊詞
    同居處所房間內所查扣之現金一百零四萬元，依現場事證亦
    無從顯示係屬同案被告趙俊詞販賣第二級毒品所得之財物。
    且查，本件所查扣之一百零四萬元與同案被告趙俊詞本件經
    認定販賣之第二級毒品所得一萬五千元相差甚大，而同案被
    告趙俊詞所販賣毒品予如附表壹各編號所示之人之時間，與
    為警查扣該筆現金一百零四萬之九十六年五月十九日當日亦
    有一段期間差距，已難遽認該筆金錢為同案被告趙俊詞販賣
    第二級毒品所得之財物，實難僅因被告甲○○就其何以持有
    該筆104萬元之現金先後供述不一，即遽推論該筆現金一百
    零四萬元為同案被告趙俊詞販賣第二級毒品所得之財物，進
    而臆測自稱該筆現金為己所有之被告甲○○，應有與同案被
    告趙俊詞共同販賣第二級毒品甲基安非他命，而有事前謀議
    與行為分擔之情節。
(三)依卷附被告甲○○行動電話翻拍照片以觀，被告甲○○確有
    發送「老公：我要不先借支零用錢“二萬元”是準備母親節
    要給媽咪的啦！因為我打算坐飛狗巴士往中壢的末班車12：
    45的回去家裡，所以請你先答覆我的請求。」、「因為是母
    親節快要來臨了，所以我想先預支二萬元給媽媽，你覺得好
    嗎？」等簡訊內容予同案被告趙俊詞，然該等文字顯與販賣
    第二級毒品之犯罪情節無關，又依被告甲○○供稱同居期間
    因趙俊詞不知道伊有在外做小姐有存款，他會負擔伊之日常
    生活費用，母親節伊才跟他借錢云云，固堪認同案被告趙俊
    詞有支應被告甲○○生活開銷，甚至被告甲○○有向被告趙
    俊詞預支費用之事實，然查為警所查扣之現金104萬元係由
    被告甲○○所持有，此據被告甲○○供承在卷，公訴人並據
    以認該現金104萬元係販賣毒品所得之物，惟若被告甲○○
    確有與同案被告趙俊詞共同販賣毒品甲基安非他命，其並持
    有依公訴人指訴係販賣毒品所得之現金，則被告甲○○又何
    需僅為區區二萬元再以簡訊向同案被告趙俊詞商借，是自難
    以被告甲○○為同案被告趙俊詞之同居女友，及擬向同案被
    告趙俊詞支借現金二萬元，即遽認被告甲○○有參與同案被
    告趙俊詞共同販賣第二級毒品甲基安非他命之犯行。
  綜上所述，並查無何積極證據足資證明被告甲○○就同案被告
  趙俊詞販賣毒品甲基安非他命之犯行事前知悉並與其有何犯意
  聯絡或行為分擔，而經警查扣被告甲○○所有之現金一百零四
  萬元，被告甲○○固無法清楚交代金錢來源，惟被告甲○○本
  即無自證己無罪之義務，尚不能僅以其供述前後不一，與事實
  不符，即認定查扣之現金一百零四萬元為被告甲○○、趙俊詞
  二人販毒所得，及由被告甲○○負責保管、支應販毒所需金錢
  之情節，是本件被告既始終否認有與同案被告趙俊詞共同販賣
  毒品甲基安非他命之犯行，復查無何積極證據足資證明被告有
  公訴人指訴之上揭販賣毒品犯行，被告所辯並無販賣毒品甲基
  安非他命云云，應堪採信。被告犯罪尚屬不能證明，原審因而
  以不能證明被告犯罪，而為被告無罪之諭知，經核並無不合，
  檢察官上訴意旨以被告就其所持有之新台幣 104萬元來源，先
  後所述不一，所辯各節亦核與事實不符，且若該筆現金確屬被
  告所有，又何需向同案被告趙俊詞支借二萬元，足徵該筆現金
  104萬元係同案被告趙俊詞販毒所得而由被告負責保管，被告
  顯有與同案被告趙俊詞共同販賣毒品甲基安非他命之犯行，而
  指摘原審判決被告無罪係屬不當，惟此依上開所述，尚難認有
  理由，應予駁回。
據上論斷，應依刑事訴訟法第368條，判決如主文。
本案經檢察官許美女到庭執行職務。
中    華    民    國    97    年    7     月    31    日
                  刑事第五庭    審判長法  官  吳  敦
                                      法  官  陳春秋
                                      法  官  張傳栗
以上正本證明與原本無異。
檢察官如不服本判決，應於收受送達後十日內向本院提出上訴書
狀，其未敘述上訴之理由者並得於提起上訴後十日內向本院補提
理由書（均須按他造當事人之人數附繕本）。
                                      書記官  李佩真
中    華    民    國    97    年    7     月    31    日


司法院資訊處製作；財團法人民間司法改革基金會備份。
